臺灣臺中地方法院民事判決　　　　　　　99年度婚字第1006號
原　　　告　羅文國
訴訟代理人　陳浩華律師
複　代理人　周三仁
被　　　告　何英珍
訴訟代理人　劉憲章律師
複　代理人　賴書貞律師
上列當事人間請求履行同居事件，本院於民國一百年二月十四日
言詞辯論終結，判決如下：
    主      文
原告之訴駁回。
訴訟費用由原告負擔。
    事實及理由
壹、原告主張：
  一兩造於民國九十三年十二月三十一日結婚，婚後共同居住在
    臺中市○○區○○路十二號。被告於九十九年六月十七日因
    細故離家迄今，拒絕履行同居義務，顯然違背同居義務，爰
    依民法第一千零一條之規定，請求被告與原告同居等語，並
    聲明：(一)被告應與原告同居。(二)訴訟費用由被告負擔。
  二對被告之抗辯則以：原告並非有慣行家暴，如有慣行家暴，
    為何從未有保護令之核發。九十六、九十七年間不論原告是
    否有毆打被告，已隔一段時日，且當時兩造尚在同居，認此
    並非被告不履行同居之正當理由。又九十七年六月十日之事
    件，現場看到的證人，並非事實。被告提出之九十九年四月
    三十日之家暴紀錄並非事實。又被告所提出關於九十八年十
    二月八日之道歉文書，全部文字除簽名是原告簽名外，其餘
    文字均是被告寫好，因原告不希望被告離家，被告想離家，
    兩造在發生爭吵後，被告情緒容易歇斯底里，原告讓步才會
    在道歉書上簽名，被告並無受傷之情。
貳、被告則以：對伊自九十九年六月十七日離家迄今之事實並不
    爭執，惟不願與原告同居之原因係因兩造共同生活期間，原
    告屢屢對被告施以肢體及言語暴力。於九十四年九月二十四
    日，原告在臺中市○○路○段四十五號一樓辦公室，酒後毆
    打被告，致被告右腎遭受撞擊而高燒數日。於九十六年七月
    七日三時三十分許，原告酒後又毆打被告，致被告受有右臉
    部挫傷併右臉頰紅腫、兩側上臂及手肘挫傷併多處淤青血腫
    及皮下出血、兩側膝部挫傷併淤青血腫等傷害，且為原告長
    女羅偉倪及印傭阿里所目睹。嗣於同年九月十四日凌晨二時
    三十分許，原告再度毆打被告，過程中原告將被告壓倒在地
    ，一手掐住被告脖子，一手持磚塊要攻擊被告，幸經原告女
    兒及越傭制止，被告因此僅受有前頸、前胸、雙上臂、雙前
    臂多處挫擦傷，合併頸內疼痛，呼吸困難等傷害。於九十七
    年六月十日晚間，原告在臺中市○○路住處毆打被告，踢被
    告胸部並拉扯被告頭髮亂撞，致被告受有胸部挫傷併淤青腫
    痛之傷害，並為原告女兒羅偉嘉當場目睹。於九十八年二月
    二日早上四至六時左右，原告再度毆打被告，致被告受有頸
    部紅腫、胸壁有壓痛之傷害。同年十二月八日一時許，原告
    在臺中市○○路住處，除整夜不讓被告睡覺，不斷以言語辱
    罵被告外，並以腳踹被告右小腿，致被告受有右小腿瘀傷之
    傷害。於九十九年四月三十日下午七時許，原告因公司員工
    搬弄是非而毆打被告，原告一手掐住被告脖子，一手持刀欲
    刺被告，經外傭阿娟阻止始停手，原告復恫稱要叫黑道追殺
    被告，辱罵娶到被告很衰等語。九十九年六月十七日晚間六
    時三十分許，原告在臺中市○○路住處再度對被告發脾氣，
    並揚言要亂到晚上，不讓被告睡覺，被告因而心生畏懼，不
    得已離家。執此，原告上開暴力行徑使被告恐懼萬分，被告
    自有拒絕與原告同居之正當理由等語，資為抗辯。並聲明：
    如主文所示。
參、得心證之理由：
    按夫妻互負同居之義務。但有不能同居之正當理由者，不在
    此限，民法第一千零一條定有明文。依上開但書規定，夫妻
    如有不能同居之正當理由時，即不負同居義務。所謂正當理
    由，民法未加以規定，學說上認係指按情形要求同居為不合
    理或有不堪同居或不宜同居之事由而言。因此夫妻之一方提
    起履行同居義務之訴，以他方無履行同居之事實，且無正當
    理由不能同居為要件。而所謂有不能同居之正當理由，並不
    限於夫妻之一方有經常或慣行毆打他方之情形，即其精神受
    虐待而不堪同居，或一方之行為使他方心生畏懼致不敢同居
    者，亦為不能同居之正當理由（最高法院七十七年度台上字
    第一五八號判決意旨參照）。本件原告主張：兩造婚姻關係
    現仍存續中，業據其提出戶籍謄本一份為證，復為被告所不
    爭執，自堪信原告此部分之主張為真實。又原告主張被告自
    九十九年六月十七日離家後，迄今均未履行與原告同居之義
    務等語，被告對於未與原告同居一節固不爭執，然抗辯其有
    不能履行同居之正當事由。是以，本件應予審究者為：被告
    有無不履行同居之正當理由。經查：
  一被告抗辯兩造共同生活期間，原告屢屢對被告施以肢體及言
    語暴力，使被告恐懼萬分，其有不履行同居之正當理由等情
    ，業據其提出診斷證明書七份、臺中市警察局第六分局西屯
    派出所受理各類案件登記表二份、見證書二份、譯文乙份、
    聲請人暨被害人家暴史陳述書三份、臺中市警察局第六分局
    處理家庭暴力與兒少保護案件調查紀錄（通報）表三份、原
    告書立之九十六年九月十四日、九十六年十月八日、九十七
    年三月二十六日及九十八年十二月八日之道歉保證書各一份
    及存證信函一件為證，原告並未否認上開保證書上簽名之真
    正，雖辯稱伊係為安撫被告才簽名云云，然徵之上開道歉保
    證書內容均有承諾（或保證）原告以後決不動手打被告等字
    句，除有原告簽名外，九十六年九月十四日之道歉書尚有見
    證人即原告女兒羅偉倪、同年十月八日之道歉書亦有見證人
    即原告女兒羅偉嘉、九十七年三月二十六日之發誓保證改過
    書則有見證人羅琳城之簽名，倘若原告並未毆打被告，原告
    豈會在上開道歉保證書上簽名，原告之親屬又何以願意擔任
    見證人？是原告上開主張顯難採信。雖原告否認於九十八年
    十二月八日有傷害被告，並請求傳喚當日至原告家中處理之
    員警游聖賢，證人游聖賢到庭證稱：「有人報案一對夫妻吵
    架，我到現場有聽到有人喊救命，我們看到女方沒有什麼外
    傷，我們詢問發生何事，他們表示夫妻間一些糾紛，當時二
    人僵持不下，我們請男生的哥哥到場，介入協調他們之間的
    問題，男生哥哥到場後，表示他們自己處理就好，我們就離
    去；當時我覺得女方情緒有點歇斯底里，有點激動，男方好
    像有喝酒，但意識清楚」等語（本院一百年二月十四日言詞
    辯論筆錄參照），雖證人游聖賢並未見被告受傷，惟兩造當
    日確實發生爭執，已堪認定；而依前揭道歉保證書之內容及
    被告提出之診斷證明書，已足見原告與被告結婚後多次毆打
    被告，被告所受傷害均非甚微，被告長期受有精神上之壓力
    ，致兩造爭吵時，被告易有情緒上之激動反應，尚非難以想
    見之事，自難以員警上開證詞即認原告未曾毆打被告。故被
    告主張其於婚姻生活中屢遭原告實施身體及精神上不法侵害
    ，無法再與原告同居，非無理由，被告據此主張有不能同居
    之正當理由，乃屬有據。
  三綜上所述，本件原告婚後屢對被告施以暴力，致被告暫時無
    法解消其對婚姻產生之身體及精神上痛苦與對於未來婚姻生
    活之疑懼，被告執此拒絕返家履行同居義務，自應認有正當
    理由。則參照前開最高法院判決意旨，原告依民法第一千零
    一條之規定，訴請被告履行同居，難認有理，應予駁回。
肆、訴訟費用負擔之依據：民事訴訟法第七十八條。
中    華    民    國    100    年    2    月    23    日
                   家事法庭 法  官  林純如
以上正本係照原本作成。
如對本判決上訴，須於判決送達後二十日內，向本院提出上訴狀
，同時表明上訴理由（須附繕本）。
如委任律師提起上訴者，應一併繳納上訴審裁判費。
中    華    民    國    100    年    2    月    23    日
                            書記官  王麗麗